【裁判字號】    91,訴,2113
【裁判日期】    920814
【裁判案由】    勞保
【裁判全文】
臺北高等行政法院判決                            九十一年度訴字第二一一三號
                              .
    原      告  甲○○○
    被      告  勞工保險局
    代  表  人  廖碧英總經理.
    訴訟代理人  乙○○
                丙○○
右當事人間因勞保事件，原告不服行政院勞工委員會中華民國九十一年五月二十三日
勞訴字第○○○六三六五號訴願決定，提起行政訴訟。本院判決如左：
    主  文
原告之訴駁回。
訴訟費用由原告負擔。
    事  實
一、事實概要：緣高雄市碼頭業職業工會被保險人巫來福即原告之夫以罹患舌癌接受
    舌癌切除、頸部根除清術、皮瓣重建手術後致殘，檢據申請殘廢給付。案經被告
    審查，認其所患符合勞工保險殘廢給付標準表第四十一項第七等級，乃於民國（
    下同）九十年九月二十七日九十保給字第六○三二○四○號核定發給四四○日殘
    廢給付。原告不服，申請審議，遭審定駁回，提起訴願，亦遭決定駁回，遂提起
    本件行政訴訟。
二、兩造聲明：
  (一)原告聲明：訴願決定、審議審定及原處分撤銷，並命被告按勞工保險殘廢給付標
              準表所定之給付標準表第三十九項第四等級核付。
  (二)被告聲明：駁回原告之訴。
三、兩造之爭點：被告認巫來福所患符合勞工保險殘廢給付標準表第四十一項第七等
                級，乃核定發給四四○日殘廢給付，是否適法？
  (一)原告主張之理由：
    1.按勞工保險被保險人因普通傷害或罹患普通疾病，經治療終止後，如身體遺存
      障害，適合殘廢給標準表規定之項目，並經保險人自設或特約醫院診斷為永久
      殘廢者，得按其平均月投保新資，依同表規定之殘廢等級及給付標準，一次請
      領殘廢補助費，法有明文。
    2.原告之夫巫福來因罹患舌癌，切掉四分之三舌頭，從此進食僅能用果汁機先將
      食物打成流質的型態，再以湯匙送至喉嚨倒下去，而這樣的進食方式，從其手
      術完成後終至其過世，皆未有改變；而後其另作放射線治療，破壞了其唾液腺
      ，更增其進食之困難。醫師依其實際狀態判斷，認為巫君狀況已喪失咀嚼、嚥
      下之機能，並明載於殘廢診斷書中。而殘廢診斷書應是被告核定給付標準之最
      主要依據，故被告應按診斷書內容所載，以第四等級七四○日核定原告所請。
  (二)被告主張之理由：
    1.按「被保險人因普通傷害或罹患普通疾病，經治療終止後，如身體遺存障害，
      適合殘廢給付標準表規定之項目，並經保險人自設或特約醫院診斷為永久殘廢
      者，得按其平均月投保薪資，依同表規定之殘廢等級及給付標準，一次請領殘
      廢補助費．．．。被保險人領取普通傷病給付期滿，或其所患普通傷病經治療
      一年以上尚未痊癒，如身體遺存障害，適合殘廢給付標準表規定之項目，並經
      保險人自設或特約醫院診斷為永不能復原者，得比照前項規定辦理。」勞工保
      險條例第五十三條定有明文。又勞工保險殘廢給付標準表「咀嚼嚥下及言語機
      能障害」系列第三十九項障害項目「喪失咀嚼、嚥下或言語之機能者」為第四
      等級殘廢，給付標準為七四○日；第四十一項障害項目「咀嚼、嚥下或言語之
      機能遺存顯著障害者」為第七等級殘廢，給付標準為四四○日。同表附註一：
      咀嚼機能發生障害之主要原因，由於牙齒之損壞者，本表已另有專項訂明，此
      處規定之咀嚼機能障害，係專指由於牙齒以外之原因（如頰、舌、軟硬口蓋、
      顎骨、下顎關節等之障害）所引起者。食道狹窄、舌異常、咽喉頭支配神經麻
      痺等引起之嚥下障害，往往併發咀嚼機能障害，故兩項障害合併足為「咀嚼、
      嚥下障害」（一）「喪失咀嚼、嚥下之機能」係指因器質障害或機能障害以致
      不能作咀嚼、嚥下運動，除流質食物外，不能攝取或嚥下者。（二）「咀嚼、
      嚥下機能遺存顯著障害」係指不能充分作咀嚼、嚥下運動、致除粥、糊、或類
      似之食物以外，不能攝取或嚥下者。又附註二之（一）「喪失語言機能障害」
      ，係指後列構成語言之口唇音、齒舌音、口蓋音、喉頭音等之四種語言機能中
      ，有三種以上不能構音者。（二）「言語機能遺存顯著障害」，係指後列構成
      語言之口唇音、齒舌音、口蓋音、喉頭音等之四種語言機能中，有二種以上不
      能構音者。附註三：因綴音機能遺存顯著障害，祇以言語表示對方不能通曉其
      意思者，準用「言語機能遺存顯著障害」所定等級。
    2.查本件被保險人巫來福因舌癌接受切除、頸部根除廓清術、皮瓣重建手術後致
      殘，向被告申請殘廢給付。案經被告審查，據所檢送高雄榮民總醫院九十年七
      月四日出具之殘廢診斷書所載，其所患傷病自九十年二月十五日治療至九十年
      六月二十八日，僅治療五個月，依醫理見解所患症狀應尚未固定，不符合勞工
      保險條例第五十三條之規定，所請殘廢給付應不予給付。被保險人不服，向勞
      工保險監理委員會申請爭議審議，案經被告重行審查，將其所檢具之申請書、
      殘廢診斷所書及高雄榮民總醫院之相關病歷資料送請專科醫師審查，據審查意
      見認：「病人為術後接受放射線治療，由於傷口未穩定，故在此時只能進食流
      質。但並不表示以後只能進食流質。考慮其手術切除舌頭範圍（約三分之一至
      四分之三）及放射線治療對唾液腺的破壞，往後應只能進食粥糊類食物。綜合
      其殘廢程度如已符合給付規定，則其給付標準係符合第四十一項第七等級。」
      被告乃按勞工保險殘廢給付標準表第四十一項第七等級核付四四○日之殘廢給
      付。原告不服，先後分別向勞工保險監理委員會及行政院勞工委員會申請審議
      與提起訴願，均遭駁回。
    3.原告主張被保險人之殘廢程度應符合喪失咀嚼、嚥下或言語之機能，應核給七
      四○日殘廢給付。惟查原告不服原處分，向勞工保險監理委員會申請爭議審議
      ，亦經該會將相關資料送請該會專科醫師審查，其審查意見亦認核給第四十一
      項第七等級應無不當，而經該會駁回爭議審議。足見原告所訴顯係對法令之誤
      解，從而被告按勞工保險殘廢給付標準表第四十一項第七等級核付四四○日殘
      廢給付，並無違法或不當，原告所訴無理由。
    理  由
一、按「被保險人因普通傷害或罹患普通疾病，經治療終止後，如身體遺存障害，適
    合殘廢給付標準表規定之項目，並經保險人自設或特約醫院診斷為永久殘廢者，
    得按其平均月投保薪資，依同表規定之殘廢等級及給付標準，一次請領殘廢補助
    費．．．。被保險人領取普通傷病給付期滿，或其所患普通傷病經治療一年以上
    尚未痊癒，如身體遺存障害，適合殘廢給付標準表規定之項目，並經保險人自設
    或特約醫院診斷為永不能復原者，得比照前項規定辦理。」勞工保險條例第五十
    三條定有明文。次按勞工保險殘廢給付標準表「咀嚼嚥下及言語機能障害」系列
    第三十九項障害項目「喪失咀嚼、嚥下或言語之機能者」為第四等級殘廢，給付
    標準為七四○日；第四十一項障害項目「咀嚼、嚥下或言語之機能遺存顯著障害
    者」為第七等級殘廢，給付標準為四四○日。同表附註一：咀嚼機能發生障害之
    主要原因，由於牙齒之損壞者，本表已另有專項訂明，此處規定之咀嚼機能障害
    ，係專指由於牙齒以外之原因（如頰、舌、軟硬口蓋、顎骨、下顎關節等之障害
    ）所引起者。食道狹窄、舌異常、咽喉頭支配神經麻痺等引起之嚥下障害，往往
    併發咀嚼機能障害，故兩項障害合併足為「咀嚼、嚥下障害」（一）「喪失咀嚼
    、嚥下之機能」係指因器質障害或機能障害以致不能作咀嚼、嚥下運動，除流質
    食物外，不能攝取或嚥下者。（二）「咀嚼、嚥下機能遺存顯著障害」係指不能
    充分作咀嚼、嚥下運動、致除粥、糊、或類似之食物以外，不能攝取或嚥下者。
    又附註二之（一）「喪失語言機能障害」，係指後列構成語言之口唇音、齒舌音
    、口蓋音、喉頭音等之四種語言機能中，有三種以上不能構音者。（二）「言語
    機能遺存顯著障害」，係指後列構成語言之口唇音、齒舌音、口蓋音、喉頭音等
    之四種語言機能中，有二種以上不能構音者。附註三：因綴音機能遺存顯著障害
    ，祇以言語表示對方不能通曉其意思者，準用「言語機能遺存顯著障害」所定等
    級。
二、本件原告之配偶巫來福係高雄市碼頭業職業工會被保險人，於九十年七月六日，
    檢據行政院國軍退除役官兵輔導委員會高雄榮民總醫院九十年七月四日出具之殘
    廢診斷書，以其罹患舌癌接受舌癌切除、頸部根除清術、皮瓣重建手術後致殘為
    由，向被告申請殘廢給付。案經被告審查，認其所患符合勞工保險殘廢給付標準
    表第四十一項第七等級，乃於九十年九月二十七日九十保給字第六○三二○四○
    號核定發給四四○日殘廢給付。嗣巫來福死亡，原告基於受益人身分，對上開核
    定處分不服，申請審議，遭審定駁回，提起訴願，亦遭決定駁回等情，有勞工保
    險給付申請書（兼給付收據）、核定通知書、勞工保險監理委員會審議勞工保險
    爭議事項審定書及行政院勞工委員會訴願決定書等附卷可稽，且為兩造所不爭執
    ，堪信為真實。
三、查巫來福申請殘廢給付時，檢據之行政院國軍退除役官兵輔導委員會高雄榮民總
    醫院九十年七月四日出具之殘廢診斷書記載巫來福因罹患舌癌於九十年三月七日
    至該院接受舌癌切除、頸部根除廓清術、皮瓣重建手術，同年五月一日至六月十
    五日接受手術後放射線治療，並於同年六月十三日診斷舌癌合併左側骨盆腺轉移
    ，於同年六月十八日起接受骨盆腔放射治療。被告受理後，將前揭診斷書及向前
    開高雄榮民總醫院調取巫來福病歷相關資料，送請專科醫師審查，審查意見明載
    ：「病人為術後接受放射線治療，由於傷口未穩定，故在此時只能進食流質。但
    並不表示以後只能進食流質。考慮其手術切除舌頭範圍（約三分之一至四分之三
    ）及放射線治療對唾液腺的破壞，往後應只能進食粥糊類食物。綜合其殘廢程度
    如已符合給付規定，則其給付標準係符合第四十一項第七等級。」等語，有該審
    查意見附卷可憑。從而，巫來福之症狀既能進食粥糊類食物，而非僅能進食流質
    食物，揆諸前揭說明，被告依勞工保險殘廢給付標準表第四十一項第七等級核付
    殘廢給付，要屬有據。
四、原告主張高雄榮民總醫院殘廢診斷書記載巫來福之狀況已喪失咀嚼、嚥下之機能
    ，而殘廢診斷書應是被告核定給付標準之最主要依據，故被告應按診斷書內容所
    載，以第四等級七四○日核定原告所請云云；但查：(一)上開殘廢診斷書雖經醫師
    勾選「喪失咀嚼機能障害」；惟細觀診斷書之記載，主治醫師曾勾選「咀嚼機能
    遺存顯著障害」嗣又劃掉，再另勾選「喪失咀嚼機能障害」，足證主治醫師對於
    巫來福之殘廢程度，未能有明確之認定。(二)原告不服被告核定，申請審議，亦經
    該委員會將前揭相關資料送請該會專科醫師審查，審查意見明載：「本例核給第
    四十一項第七等級應無不當」等語，亦有該審查意見在卷可考。(三)查勞工保險條
    例第二十八條及第五十六條分別規定保險人或勞工保險監理委員會為審核保險給
    付或爭議事項，得調查有關之文件，得另行指定醫院或醫師複檢、並得通知出具
    診斷書之醫院診所檢送必要之有關診療病歷等，可知勞保給付之核定權在於被告
    之綜合審定，而被告既得調查有關文件及另行指定醫師或醫院複檢，自必須有醫
    師判讀相關文件並提供專業意見，故被告及監理委員會委託專業醫師審查相關資
    料，被告綜合認定，要屬法定職權。(四)凡此，巫來福殘廢程度僅符合給付標準表
    第四十一項，被告依第七等級給付，並無不合。原告此項主張，洵不足採。
五、綜合上述，原告之配偶巫來福術後，除流質食物外，能進食粥糊類食物，其咀嚼
    功能僅遺存顯著障害，尚未完全喪失，被告認定其殘廢程度符合勞工保險給付標
    準表第四十一項，依第七等級給付四四○日殘廢給付，核無不合，審議審定及訴
    願決定遞予維持，亦無違誤，原告仍執前詞，訴請撤銷，並請判命被告應按勞工
    保險殘廢給付標準表第三十九項第四等級核付，均為無理由，應予駁回。
據上論結，本件原告之訴為無理由，爰依行政訴訟法第九十八條第三項前段，判決如
主文。
中      華      民      國    九十二    年      八      月     十四     日
                 臺 北 高 等 行 政 法 院   第 六 庭
                                審 判 長   法    官  林樹埔
                                           法    官  曹瑞卿
                                           法    官  闕銘富
右為正本係照原本作成。
如不服本判決，應於送達後二十日內，向本院提出上訴狀並表明上訴理由，如於本判
決宣示後送達前提起上訴者，應於判決送達後二十日內補提上訴理由書（須按他造人
數附繕本）。
中      華      民      國    九十二    年      八      月     十四     日
                                           書 記 官  吳芳靜


司法院資訊處製作；財團法人民間司法改革基金會備份。
